【裁判字號】    89,上易,3992
【裁判日期】    890915
【裁判案由】    恐嚇
【裁判全文】
臺灣高等法院刑事判決                          八十九年度上易字第三九九二號
    上訴人即
    被      告  丙○○
右上訴人即被告因恐嚇案件，不服臺灣台北地方法院八十九年度易字第一０四二號，
中華民國八十九年九月十五日第一審判決（起訴案號：臺灣台北地方法院檢察署八十
八年度偵字第一七五四三號）提起上訴，本院判決如左：
    主  文
上訴駁回。
    事  實
一、丙○○、丁○○（業經台灣台北地方法院判處有期徒刑二年六月確定）二人自恃
    台北市○○街○道角頭之惡勢力，共同意圖為自己不法之所有，基於概括之恐嚇
    取財犯意聯絡，向附表所示商家表明其為角頭，命令如附表所示商家按月在一、
    五、十、十五、二十、二十五日不同梯次繳交新台幣（下同）三千、五千、八千
    至一萬五千元不等地盤規費，並自民國八十七年七月一日起，由丁○○至商家收
    取。而丁○○收取前開地盤規費後除每月一日自規費中扣除一萬元外，餘均旋即
    交予丙○○。至八十八年六月二十一日晚上十時四十三分左右，丁○○到台北市
    ○○路○段吉滿樓餐廳強索規費一萬五千元，再至台北市○○街人上人餐廳強索
    規費四千元，又至台北市○○街金軒餐廳強索規費六千元，復繞到台北市○○路
    一四八號四樓貴陽樓餐廳強索規費一萬元均得手，當場為埋伏之警察查獲，而循
    線偵知上情。
二、案經台北市政府警察局萬華分局移送台灣台北地方法院檢察署檢察官偵查起訴。
    理      由
一、訊據被告丙○○矢口否認右揭犯行，辯稱：伊原係受華西街幫派分子「烏龍」之
    邀幫忙收取角頭保護費，伊知其不可為予以婉拒，適丁○○亟須用錢，伊遂居中
    引見，並對其說明工作性質及風險，丁○○表明願意接受該項工作，其後伊即未
    過問，亦未曾拿取任何金錢。詎丁○○因懷疑伊搶走女友甜心，竟設詞誣陷云云
    。惟查，如附表所示之商家，因被告二人憑恃黑道角頭惡勢力，以恐嚇手段向商
    家強索地盤規費，商家因怕被砸店，乃按期繳交規費之事實，業據附表所列商家
    負責人或職員戊○○等人證述在卷，並有當場自被告丁○○身上起出之被勒索商
    家名單，及贓物認領保管收據等影本在卷可稽。証人丁○○於警訊及偵審中迭次
    供承係被告丙○○先帶伊去認識商家，說明嗣後保護費均由伊收取，伊收到保護
    費後均是當天交予被告丙○○，每家應收多少錢，均由被告丙○○決定，伊僅按
    月抽取一萬元作為報酬。伊和女友「甜心」分手一事與被告無涉，被告說伊因此
    懷恨在心並非事實（見偵查卷第六至十六頁、一三六至一三七頁、原審卷第五十
    、五三、五四頁、本院八十九年十二月十九日訊問筆錄）。而檢察官於偵查中提
    示被告丙○○之照片予證人指認，證人甲○○證稱：「該人（被告丙○○）先來
    收錢，後才是丁○○」（見偵查卷第一五一頁），乙○○證稱：「收錢的人，是
    向會計收的，但我有看過丙○○」（見偵查卷第一五二頁），證人己○○○證稱
    ：「是丙○○帶丁○○來收保護費後，丙○○就不見人了，之後是丁○○來收的
    ，丙○○之前有來收過幾次」（見偵查卷第一七一頁）。顯見丁○○確係受被告
    指示按月向店家收取地盤規費，被告辯稱僅居中介紹丁○○認識「烏龍」，未過
    問實際收取情形亦未拿取規費，暨遭丁○○懷恨構陷云云，洵屬卸責之詞，不足
    採信。被告丙○○及丁○○憑藉幫派惡勢力強索地盤規費，致商家畏懼不敢違逆
    祇得按期繳交規費，其有施以恐嚇手段及不法所有意圖灼然至明。事證明確，被
    告丙○○犯行堪以認定。
二、核被告丙○○所為，係犯刑法第三百四十六條第一項之恐嚇取財罪。其與丁○○
    間有犯意聯絡及行為之分擔，為共同正犯。其先後所為數恐嚇取財行為，時間緊
    接，所犯罪名相同，顯係基於概括之犯意反覆為之，為連續犯，依刑法第五十六
    條之規定，應以一罪論，並加重其刑。原審適用刑法第二十八條、第三百四十六
    條第一項、第五十六條，罰金罰鍰提高標準條例第一條前段規定暨審酌其品行、
    犯罪之動機、目的、手段、行為分擔之程度、所得之利益，憑恃黑道角頭惡勢力
    向商家強索財物，嚴重影響社會治安，所生之危害鉅大，暨犯罪後猶砌詞卸責等
    一切情狀，量處有期徒刑三年六月，其認事用法並無違誤，量刑亦稱妥適。被告
    上訴空言否認犯罪，指摘原判決不當，為無理由，應予駁回。
三、証人甲○○、己○○○業於偵查中就被恐嚇強索規費一情証述綦詳，有訊問筆錄
    可稽。被告聲請再次傳訊，核無必要，附此敘明。
據上論斷，應依刑事訴訟法第三百六十八條，判決如主文。
本案經檢察官郭弘佑到庭執行職務。
中      華      民      國    九十      年      一      月     十七     日
                              臺灣高等法院刑事第十三庭
                                  審判長法  官   常  尚  信
                                        法  官   周  占  春
                                        法  官   盧  彥  如
右正本證明與原本無異。
不得上訴。
                                        書記官   何  閣  梅
中    華    民    國    九十      年      一        月      十七        日
附錄：本判決論罪科刑法條全文
刑法第三百四十六條
意圖為自己或第三人不法之所有，以恐嚇使人將本人或第三人之物交付者，處六月以
上五年以下有期徒刑，得併科一千元以下罰金。


司法院資訊處製作；財團法人民間司法改革基金會備份。
